臺灣高等法院高雄分院刑事裁定
111年度毒抗字第71號
抗  告  人  
即  被  告  洪舜偉





上列抗告人因聲請強制戒治案件，不服臺灣橋頭地方法院中華民
國111年1月22日裁定(111年度毒聲字第51號)，提起抗告，本院
裁定如下：
    主  文
抗告駁回。
    理  由
一、原裁定意旨略以：被告洪舜偉因施用第二級毒品案件，經本
    院110 年度毒聲字第264 號裁定令入勒戒處所觀察、勒戒後
    ，仍有繼續施用毒品傾向，此有卷附前開刑事裁定、法務部
    ○○○○○○○○民國111 年1 月18日高戒所衛字第11110000240 號
    函暨所附有無繼續施用毒品傾向證明書及有無繼續施用毒品
    傾向評估標準紀錄表各1 份可佐，故本件聲請經核屬實，爰
    依毒品危害防制條例第20條第2 項後段規定，令入戒治處所
    施以強制戒治，其期間為6個月以上，至無繼續強制戒治之
    必要為止，但最長不得逾1年。
二、抗告意旨略以：
（一）抗告人即被告洪舜偉（下稱被告）心理評估時，醫師僅問
      施用何種毒品、第一次施用時間、如何施用、最後施用時
      間，與施用者之心理因素全無關係，整個評估過程3、4分
      鐘，未免草率，讓人不服。
（二）檢察官依被告前科紀錄聲請強制戒治，被告過去犯行均已
      執行完畢，以此做為評估標準，顯然不讓被告有重生機會
      。
（三）被告之母因工作忙碌未來會客，但被告仍有努力上課戒除
      毒癮，原裁定未參考適用修正後之評估標準，影響被告權
      益，牴觸憲法比例原則、保障人身自由之意旨，為此提出
      抗告云云。　　　　 
三、按犯毒品危害防制條例第10條之罪者，檢察官應聲請法院裁
    定，令被告入勒戒處所觀察、勒戒，其期間不得逾2 月。觀
    察、勒戒後，檢察官依據勒戒處所之陳報，認受觀察、勒戒
    人無繼續施用毒品傾向者，應即釋放，並為不起訴之處分；
    認受觀察、勒戒人有繼續施用毒品傾向者，檢察官應聲請法
    院裁定令入戒治處所強制戒治，其期間為6 個月以上，至無
    繼續強制戒治之必要為止。但最長不得逾1 年，毒品危害防
    制條例第20條第1 項、第2 項定有明文。是檢察官依據勒戒
    處所之陳報，認受觀察、勒戒人有繼續施用毒品傾向者，應
    聲請法院裁定令入戒治處所強制戒治，此乃戒絕毒癮之法定
    程序。經查：
（一）本案係適用109年7月15日修正施行之毒品危害防制條例及
      最高法院刑事大法庭109年度台上大字第3826號裁定意旨
      ，而由檢察官聲請觀察、勒戒，並經法院准許，且被告業
      已執行觀察、勒戒之保安處分，適用修正後之有無繼續施
      用毒品傾向評估標準，評估其有無繼續施用毒品傾向，有
      高雄戒治所附設勒戒處所有無繼續施用毒品傾向證明書、
      有無繼續施用毒品傾向評估標準紀錄表可證（見臺灣橋頭
      地方檢察署110偵緝第251號卷第97-99頁），是被告稱原
      裁定未參考適用修正後之評估標準云云，所指尚有誤會。
（二）被告因施用第二級毒品，前經臺灣橋頭地方法院以110 年
      度毒聲字第264 號裁定令入勒戒處所觀察、勒戒後，仍有
      繼續施用毒品傾向，此有卷附前開刑事裁定、法務部○○○○
      ○○○○111 年1 月18日高戒所衛字第11110000240 號函暨所
      附有無繼續施用毒品傾向證明書及有無繼續施用毒品傾向
      評估標準紀錄表各1 份可佐。依法務部○○○○○○○○附設觀察
      勒戒所依照法務部民國110 年3 月26日法矯字第11006001
      760 號函修正頒布內容製作之「有無繼續施用毒品傾向評
      估標準紀錄表」及「有無繼續施用毒品傾向證明書」所示
      ，本件評分結果為：前科紀錄與行為表現32分、臨床評估
      28分、社會穩定度5 分，總分65分（靜態因子47分、動態
      因子18分），綜合判斷為「有繼續施用毒品傾向」，前述
      評估標準表總計為100 分，其中「毒品犯罪相關司法紀錄
      」占10分，於判定被告有無繼續施用毒品傾向之比重僅占
      10％，並非僅以刑事前科作為判定有無繼續施用毒品傾向
      之唯一依據，另入所後家人未訪視，佔5分，於判定被告
      有無繼續施用毒品傾向之比重僅占5％，均難認有何顯失公
      允之處。另前揭評估係該所專業知識經驗者（包括醫生）
      在被告執行觀察、勒戒期間，依其本職學識評估被告之人
      格特質、臨床徵候、物質使用行為、社會穩定度等因素所
      為之綜合判斷，具有科學驗證所得之結論；又衡酌強制戒
      治之目的，係為協助施用毒品者戒斷毒品之心癮及身癮所
      為之一種保安處分類型，而該評估標準係適用於每一位受
      觀察、勒戒處分之人，具一致性、普遍性、客觀性，其評
      估由形式上觀察，並無擅斷或濫權等明顯不當、草率之情
      事，被告此部分所指，容有誤會。是法務部○○○○○○○○附設
      觀察勒戒所判定被告有繼續施用毒品之傾向，顯非無據。
（三）依「戒治所實施階段處遇課程應行注意事項」，被告戒治
      期間，戒治所將對之實施戒治處遇課程，依上開注意事項
      第2點規定：「二、戒治處遇課程之實施分調適期、心理
      輔導期及社會適應期三階段辦理；完成此三階段後至出所
      期間，應安排適當課程」、第3 點規定：「三、各階段處
      遇重點及課程內容如下：㈠調適期：為配合處遇重點在培
      養受戒治人體力毅力，增進其戒毒信心；處遇課程內容，
      應強調受戒治人生活規律性與調適課程之參與。㈡心理輔
      導期：為配合處遇重點在激發受戒治人戒毒動機及更生意
      志，協助其戒除對毒品之心理依賴；處遇課程內容，應強
      調受戒治人生活規律性、對毒品的正確認識及輔導課程的
      參與。㈢社會適應期：為配合處遇重點在重建受戒治人之
      人際關係及解決問題能力，協助其復歸社會；處遇課程內
      容應強調受戒治人生活規律性、社會資源運用之認識及社
      會適應課程參與」，足見戒治所對被告施以強制戒治，有
      其一定之程序及目的，並未牴觸憲法比例原則、保障人身
      自由之意旨。
四、綜上，原審因而依檢察官之聲請，適用毒品危害防制條例第
    20條第2 項後段之規定，裁定令入戒治處所施以強制戒治，
    其期間為6 個月以上，至無繼續強制戒治之必要為止，但最
    長不得逾1 年，經核並無不合。被告執上開情詞提起抗告，
    為無理由，應予駁回。
據上論結，應依刑事訴訟法第412條，裁定如主文。
中　　華　　民　　國　　111 　年　　2 　　月　　14　　日
                  刑事第七庭    審判長法  官　李璧君
                                      法  官　葉文博
                                      法  官　石家禎
以上正本證明與原本無異。
不得再抗告。
中　　華　　民　　國　　111 　年　　2 　　月　　14　　日
                                      書記官　楊馥華